【裁判字號】    92,自,179
【裁判日期】    920630
【裁判案由】    侵占
【裁判全文】
臺灣板橋地方法院刑事判決                          九十二年度自字第一七九號
    自  訴  人  慈恩交通股份有限公司
    法定代理人  甲○○
    被      告  乙○○
右列被告因侵占案件，經自訴人提起自訴，本院判決如左：
    主  文
乙○○無罪。
    理  由
一、自訴意旨略以：被告乙○○於民國九十年七月十七日，至自訴人公司營業處，承
    租國瑞廠牌、一九九五年份、引擎號碼000000000號、車牌號碼Ｍ８－
    八五○號營業小客車一輛，每日租金新臺幣（下同）七百元，依契約約定，被告
    須每五日至自訴人公司繳交租金。被告起初繳交租金尚屬正常，但於九十一年八
    月十五日至同年十一月二十五日止欠繳租金六萬七千九百元。被告簽立本票一張
    ，到期日為九十一年十二月三十一日，並續租該車。惟至九十一年十二月三十一
    日被告並未繳納上開租金，並於九十二年四月二十二日後未再繳租金，自訴人至
    被告住所查看，發現被告早已搬離該處，尋覓無著，因認被告涉有侵占罪嫌等語
    。
二、按犯罪事實應依證據認定之，無證據不得推定其犯罪事實。又不能證明被告犯罪
    者，應諭知無罪之判決，刑事訴訟法第一百五十四條、第三百零一條第一項前段
    分別定有明文。而認定不利於被告之事實，須依積極證據，苟積極證據不足為不
    利於被告事實之認定時，即應為有利於被告之認定，更不必有何有利之證據。最
    高法院著有三十年上字第八一六號判例可循。復按刑法上之侵占罪，須持有人變
    易其原來之持有意思而為不法之所有之意思，始能成立，若僅將持有物延不交還
    或有其他原因致一時未能交還，既缺乏主觀要件，即難以侵占罪責相繩，最高法
    院亦著有六十八年台上字第三一四六號判例可資參照。
三、訊據被告堅決否認有何詐欺犯行，辯稱：因景氣不好，又遇ＳＡＲＳ，生意不好
    ，去南部向朋友借錢，幾天之後回來找自訴人，自訴人說已提起自訴了，現已將
    車交還，欠款亦已清償一部分，剩餘六萬多元，自訴人同意分期償還，這是誤會
    一場等語。經查：
（一）自訴人於本院審理中自承：被告從九十年七月開始租，被告之前欠過一次租金
      ，我們有同意讓他在九十一年十二月三十一日時讓他攤還，我們有讓他續租，
      後來他沒有還，我有體諒景氣不好讓被告延期給付，在四月二十二日以後，就
      找不到被告的人，我到他住處，有另外的房客在住，說他已經搬離了。被告在
      九十一年十二月三十一日之前有欠一筆，我同意他可以延後還，九十一年十二
      月三十一日至九十二年四月二十二日之間的租金被告有繳交，四月二十二日之
      後就找不到人。被告在六月五日時有到公司來，將車交還公司，因為已經提出
      自訴，所以來不及撤回去，被告應該不是故意要侵占我們的車，他目前尚欠公
      司一筆六萬多元的租車款，我們同意讓他分期還，其他的都結清了（見本院九
      十二年六月二十四日審理筆錄）。揆諸前揭說明，本件自訴人既曾同意被告延
      緩繳納租金，且被告於九十一年十二月三十一日至九十二年四月二十二日之間
      的租金，仍有按時繳納，自訴人亦同意被告續租車輛，雖被告於九十二年四月
      二十二日後之租金並未繳納，然其是否有侵占車輛之意圖，已堪存疑。
（二）況本件純係因自訴人無法聯絡上被告，因而提起本件侵占自訴，然自訴人亦已
      自承被告在九十二年六月五日有主動至公司將車交還，因已提出自訴，來不及
      撤回等語，是依自訴人所提證據，能否證明被告係基於侵占車輛之意而不予交
      還，亦值斟酌。
（三）再被告於九十二年六月五日將車交還，並納清部分款項，尚欠六萬餘元，自訴
      人亦同意被告分期攤還等情，業如前述，益足認本件純屬民事上債務不履行之
      糾紛，與侵占犯行無涉。
（四）依上所述，自訴人所舉證據不足以證明被告犯行。此外，復查無其他任何積極
      證據足資證明被告確有侵占情事，不能證明被告犯罪，自應為無罪之諭知。
據上論結，應依刑事訴訟法第三百零一條第一項、第三百四十三條，判決如主文。
中    華    民    國      九十二      年      六      月    三十        日
                                      臺灣板橋地方法院刑事第一庭
                                          法  官  李君豪
右正本證明與原本無異。
如不服本判決，應於判決送達後十日內，向本院提出上訴狀。
                                          書記官  楊灥
中    華    民    國      九十二      年      六      月    三十        日


司法院資訊處製作；財團法人民間司法改革基金會備份。
